【裁判字號】    99,消債抗,20
【裁判日期】    990630
【裁判案由】    聲請更生程序
【裁判全文】
臺灣高雄地方法院民事裁定            99年度消債抗字第20號
抗  告  人  甲○○
即  債務人
上列當事人因消費者債務清理事件聲請更生，對本院中華民國98
年12月28日97年度消債更字第905 號裁定，提起抗告，本院裁定
如下：
    主  文
原裁定廢棄。
債務人甲○○自民國九十九年六月三十日下午四時起開始更生程
序。
命司法事務官進行本件更生程序。
    理  由
一、抗告意旨略以：原審以抗告人名下華南銀行帳戶及郵局帳戶
    之存款去向不明，認抗告人有隱匿財產之情事，並以抗告人
    未以存款清償債務有違誠信為由，駁回抗告人之聲請。然抗
    告人名下華南銀行帳戶之定期存款，係抗告人母親洪吳品以
    抗告人名義所存入，因當初抗告人大哥、大嫂過世，渠等之
    未成年子女洪世傑由洪吳品擔任監護人，洪吳品為洪世傑支
    出各項費用，並以抗告人名義辦理定期存款，洪吳品於97年
    底過世，抗告人便將定存解約返還洪世傑。原審未就定期存
    款存入之來源予以調查，顯有疏漏。又抗告人提領郵局存款
    部分，除將美國運通信用卡之債務全數清償完畢外，亦有陸
    續對其他債權銀行清償債務，並無隱匿財產或違反誠信原則
    之情事。原裁定顯有違誤，為此提起抗告，請求廢棄原裁定
    ，准允抗告人開始更生程序。
二、按債務人不能清償債務或有不能清償之虞者，得依消費者債
    務清理條例所定更生或清算程序，清理其債務。次按債務人
    無擔保或無優先權之債務總額未逾1,200 萬元者，於法院裁
    定開始清算程序或宣告破產前，得向法院聲請更生。又按法
    院開始更生程序之裁定，應載明其年、月、日、時，並即時
    發生效力。末按法院裁定開始更生或清算程序後，得命司法
    事務官進行更生或清算程序，必要時得選任律師、會計師或
    其他適當之自然人或法人一人為監督人或管理人。消費者債
    務清理條例第3 條、第16條第1 項、第42條第1 項、第45條
    第1 項分別定有明文。
三、經查：
  (一)抗告人於消費者債務清理條例公布施行後，向最大債權金融
    機構台新銀行請求共同協商債務清償方案，該行以抗告人近
    期將名下高額存款全數提領，申請目的與立法精神不符為由
    ，通知協商不成立，有前置協商不成立通知書附卷可參（原
    審卷第12頁），此部分事實，應可認定。
  (二)抗告人目前以擺地攤為業，每月薪資收入為約18,000元，95
    年度、96年度、97年度申報所得分別為44,796元、34,316元
    、0 元，此有財政部高雄市國稅局95年、96年度綜合所得各
    類所得資料清單、稅務電子閘門財產所得調件明細表在卷可
    憑（原審卷第20至21頁、第161 頁）。
  (三)抗告人自陳向華南商業銀行申設之定期存款帳戶之4 筆定期
    存款，其中有1,800,000元，係其母親洪吳品以抗告人名義
    存入，並非抗告人之財產乙情。經本院依職權函詢華南銀行
    抗告人於96年11月5 日解約之4 筆定期存款最初存入之資金
    來源，抗告人之母親洪吳品確實分別曾於91年5 月27日、95
    年4 月17日提領2,000,000 元、1,500,000 元後，存入於抗
    告人名下華南銀行之帳戶，嗣於91年5 月27日、95年7 月27
    日轉入定存，有華南銀行99年4 月15日（99）華小港字第09
    9000 107號函檢附之定期存款存單、存款憑條、存款往來明
    細表暨對帳單及存摺類存款取款憑條等在卷足憑（見本院卷
    第17至52頁），核與洪吳品切結書所載內容相符，抗告人主
    張其名下華南銀行帳戶之定期存款，其中1,800,000 元係洪
    吳品以抗告人名義存入，並非抗告人之財產，尚非無憑，堪
    信為真。
  (四)抗告人另陳其郵局帳戶之存款，除用以清償美國運通信用卡
    之債務外，亦陸續用以清償其他金融機構之債務，據本院依
    職權函詢抗告人各債權銀行之結果，除國泰世華商業銀行股
    份有限公司（下稱國泰世華銀行）及萬泰商業銀行股份有限
    公司（下稱萬泰銀行）之債務外，抗告人均已清償完畢，此
    有債權銀行函覆附卷可考（本院卷第67、68、73、75、86、
    112 、116 、124 、139 、143 、145 頁）。從而，抗告人
    主張其並無隱匿財產之情事，足堪採信。
  (五)抗告人目前每月薪資所得約18,000元，已如前述。抗告人目
    前對金融機構所負債務本金總額364,159 元，均為無擔保或
    無優先權債務。抗告人名下有投資5 筆，有萬泰銀行民事陳
    報狀、公務電話記錄、財政部高雄市國稅局財產歸屬資料清
    單存卷可考（本院卷第126 、148 、150 頁、原審卷第22頁
    ）。抗告人積欠債務逾期未清償，自應節撙開銷用以償債，
    始符誠信，抗告人居住於高雄市，其每月必要生活費用，以
    99 年 度高雄市每人每月最低生活費11,309元標準，抗告人
    主張每月個人生活費用9,000 元，核屬必要。另抗告人與其
    配偶共同育有1 名未成年子女，其配偶自應與抗告人共同負
    擔未成年子女之扶養義務，抗告人主張扶養1 名未成年子女
    費用4,000 元，尚屬合理。從而，以抗告人每月所得18,000
    元扣除個人必要生活費用9,000 元、未成年子女之扶養費4,
    000 元，剩餘5,000 元。然萬泰銀行及國泰世華銀行所陳報
    之利息均達年息百分之18以上，依此利率計算，每年應清償
    之利息至少有65,549元（364,159 ×18% ＝65,549，元以下
    四捨五入），平均每月為5,462 元（65,549÷12＝5,462 ）
    。抗告人每月以5,000 元清償，將全數優先抵充利息，本金
    部分則毫無減少，如此，抗告人將陷於惡性循環之債務窘境
    。是抗告人不能清償債務之事實，應可認定。
四、綜上所述，抗告人係一般消費者，並未從事營業，已有不能
    清償債務之情形。其中無擔保或無優先權之債務在1,200 萬
    元以下，並未經法院裁定開始清算程序或宣告破產，又查無
    消費者債務清理條例第6 條第3 項、第8 條或第46條所定應
    駁回更生聲請之事由存在，則抗告人更生之聲請，核屬有據
    ，自應准許。原審以抗告人有相當之存款足以清償債務，並
    無不能清償債務之情事，且未以存款清償債務有違誠信為由
    ，駁回抗告人之聲請。惟抗告人名下華南銀行帳戶之定期存
    款非其財產，已如前述，且抗告人陸續清償其積欠各債權銀
    行之債務，迄今僅餘364,159 元，尚無悖於誠信之情事，又
    依抗告人目前收入狀況，其亦有不能清償債務或有不能清償
    之虞之情形，原審未審酌此情，駁回抗告人更生之聲請，洵
    有未洽。抗告人提起抗告，求予廢棄，為有理由。爰廢棄原
    裁定，准許抗告人更生之聲請，並命司法事務官進行本件更
    生程序。
五、依消費者債務清理條例第11條第2 項、第45條第1 項、第15
    條、民事訴訟法第495 條之1 第1 項、第450 條，裁定如主
    文。
中    華    民    國    99    年    6     月    30    日
                  民事第三庭    審判長法  官  朱玲瑤
                                      法  官  洪能超
                                      法  官  陳宛榆
上為正本係照原本作成。
本裁定不得抗告。
本裁定已於99年6月30日下午4時公告。
中    華    民    國    99    年    6     月    30    日
                                      書記官  周耿瑩

司法院資訊處製作；財團法人民間司法改革基金會備份。
